# 集团所属分公司下辖的两项资产转移给非全资子公司的账务处理问题

提问人：caishaoxian 时间：2013-03-18 17:28:36
一个煤矿集团甲下属的某分公司A下面有两个煤矿B和C（亏损，所有者权益为负）， 2012 年集团将B和C以收取货币资金对价的方式转移给非全资的控股子公司上市公司D（持股60%）。上市公司D将取得煤矿B和C作为一项业务，在期初即进行了账务处理：“借：煤矿B和C的资产类科目X1元 资本公积X4，贷：煤矿B和C的负债类科目X2元 其他应付款X3元”。甲的集团本部账务处理：从期初起不再合并煤矿B和C，并在期初做了一笔：“借：其他应收款X3元 贷：资本公积X4元 煤矿B和C的所有者权益类科目（X1-X2）元”。甲在合并D的时候，在合并层面将该事项导致的合并后资本公积贷方余额0.4 * X4调整到营业外收入。（出售B和C的过程中出现的价差X4里面属于少数股东的那一部分相当于是实现损益了）。该账务处理的初衷是确保期初合并报表的资产、负债、所有者权益与上年期末数衔接，请问该账务处理是否正确？如果不正确，应该怎样处理？请各位老师指点！

回答人：chenyiwei
回复 caishaoxian 的帖子
在甲的个别报表层面（包含该分公司A在内），应当将B和C的净资产、净损益一直纳入汇总范围，直到被转让给D的转让日为止，并在转让日确认转让损益。
在甲的合并报表层面，由于B和C并未被处置出合并报表范围，因此上市公司报表层面就该项同一控制下合并交易调整资本公积的金额应当与甲的个别报表层面确认的处置损益相抵销。在合并报表层面，这实际上是一项权益性交易，因此价差收益中即使对应于D公司的另外 40 ％少数股权的部分，也是不能确认损益的。

提问人：caishaoxian 时间：2013-03-18 20:45:27
您的话是不是可以理解为：假定转让日为2012.12.1日，甲 2012 年的个别报表汇总范围应包含B和C从 1 月-11月的资产负债表、利润表、现金流量表和所有者权益表？由于上市公司D将该项交易作为一项业务已经在期初就包含B和C的资产和负债了，如果这样处理，期初B和C的资产和负债在合并层面就重了，那么是不是上市公司报表层面期初不应该包含B和C？ 具体到调整分录，是不是可以这样： 甲在 12 月份做一笔 借：B和C的全部负债类科目 3 银行存款 1 贷：B和C的全部资产类科目 2 B和C的上级拨入营运资本 1 营业外收入 1 说明：在甲的个报层面，对B和C拨入营运资本时通过实收资本的贷方负数实现的，如果处置B和C，这一部分实收资本的贷方负数是不是可以如上面分录所列的那样处理？ 上市公司D在 12 月做一笔： 借：
B和C的全部资产类科目 2 资本公积 2 贷：B和C的全部负债类科目 3 银行存款 1 甲在期末合并上市公司D时，做一笔： 借：营业外收入 1 贷：资本公积 1 由于该笔业务在D形成了资本公积-2，如果甲在个报层面处置B和C时将拨入B和C的营运资本形成的实收资本贷方负数消掉，合并时抵销处置损益后就会剩余资本公积-1，这个-1要怎么处理？

回答人：chenyiwei
该-1一般应通过抵销资本公积和期初未分配利润来平衡，代表被合并方的期初累计留存收益。

提问人：caishaoxian 时间：2013-03-18 21:44:42
多谢陈老师，大体上已经明白了，就是对于煤矿B和C为什么不作为一项业务视同期初已经转移有点不清楚

回答人：chenyiwei
转出方应该合并B和C直到处置日为止；只有转入方（合并方）才是视同最早期间已经取得。两者的处理不对等。